臺灣臺南地方法院民事裁定
110年度消債清字第67號
聲  請  人
即債務人    周上智  
代  理  人  劉哲宏律師（財團法人法律扶助基金會律師）    
上列當事人因消費者債務清理事件聲請清算，本院裁定如下：
    主    文
聲請人周上智自民國一一一年八月二十二日下午四時起開始清算
程序，並命司法事務官進行本件清算程序。
    理    由
一、按債務人不能清償債務或有不能清償之虞者，得依消費者債
    務清理條例所定更生或清算程序，清理其債務；債務人對於
    金融機構負債務者，在聲請更生或清算前，應向最大債權金
    融機構請求協商債務清償方案，或向其住、居所地之法院或
    鄉、鎮、市、區調解委員會聲請債務清理之調解，消費者債
    務清理條例（下稱消債條例）第3條、第151條第1項分別定
    有明文。次按法院裁定開始更生或清算程序後，得命司法事
    務官進行更生或清算程序；法院開始清算程序之裁定，應載
    明其年、月、日、時，並即時發生效力。前項裁定，不得抗
    告，復為同條例第16條第1項前段、第83條分別定有明文。
二、聲請意旨略以：聲請人尚積欠如附表所示之債權人債務共新
    臺幣（下同）1,978,373元，為清理債務，於民國110年8月2
    0日聲請前置調解(110年度南司消債調字第443號)，最大債
    權金融機構臺灣中小企業銀行於調解時提出兩清償方案：㈠
    以1,812,551‬元列計債權，分120期，第1期償還15,651元，
    第2期至第120期每期償還15,100元；㈡以1,712,563元列計債
    權，分96期，第1期償還21,563元，第2期至第96期每期償還
    17,800元，聲請人無法負擔任何清償方案，致調解不成立。
    聲請人名下僅有台南原佃郵局存款餘額52元、台新商業銀行
    台南分行存款餘額1元、國泰人壽保險兩份（聲請人為被保
    險人）、無債務人，無其他財產。聲請人患有右腰巨大膿瘍
    及憂鬱症，每月身心障礙補助3,772元，無工作收入，扣除
    每月必要支出15,965元及支付父親扶養費每月4,029元後實
    入不敷出，顯不能清償所積欠之債務。聲請人係一般消費者
    ，未從事營業，且未經法院裁定開始更生、許可和解或宣告
    破產，爰依消債條例提出本件清算之聲請等語。
三、本院之判斷：
(一)聲請人主張其為一般消費者，5年內未從事營業活動，積欠
    如附表所示之債權人無擔保無優先權債務共1,978,373元等
    情，業據其提出債權人清冊、財團法人金融聯合徵信中心當
    事人綜合信用報告-債務清理條例前置協商專用債權人清冊
    、財團法人金融聯合徵信中心查詢當事人綜合信用報告回覆
    書等件為證（南司消債調字卷第19-21、25-29頁；消債清字
    卷第17-19、195-204頁）。且有如附表所示債權人之陳報狀
    在卷可稽，合計無擔保無優先債權金額為1,978,373‬元。是
    聲請人為一般消費者，現積欠無擔保或無優先權之本金及利
    息債務總額未逾12,000,000元，堪可認定。聲請人在本件清
    算聲請前，於110年8月20日向本院聲請前置調解(案列110年
    度南司消債調字第443號)，最大債權金融機構臺灣中小企業
    銀行提出兩清償方案：㈠以1,812,551‬元列計債權，分120期
    ，第1期償還15,651元，第2期至第120期每期償還15,100元
    ；㈡以1,712,563元列計債權，分96期，第1期償還21,563元
    ，第2期至第96期每期償還17,800元，聲請人無力負擔上開
    清償方案，致調解不成立，本院於110年9月16日發給聲請人
    調解不成立證明書等情，亦據聲請人提出本院110年度南司
    消債調字第443號調解不成立證明書為證（消債清字卷第23
    頁），並經本院調閱該調解事件卷宗核之相符。是聲請人提
    起本件清算前，已踐行前置調解程序而調解不成立之事實，
    亦可認定。
(二)聲請人主張其患有右腰巨大膿瘍及憂鬱症，每月領取身心障
    礙補助3,772元，無工作收入等情，業據其提出108、109年
    度綜合所得稅各類所得資料清單、勞工保險被保險人投保資
    料表、郭綜合醫院診斷證明書、身心障礙證明、台南原佃郵
    局存摺、中央健康保險署南區業務組保險對象加保記錄明細
    表、收入切結書、臺南市安南區公所身障生活補助核定通知
    函等件為證（南司消債調字卷第32-35、71-73、77頁；消債
    清字卷第113-123、205-213頁），核與聲請人之主張大致相
    符，應可採信。聲請人主張名下僅有台南原佃郵局存款餘額
    52元、台新商業銀行台南分行存款餘額1元、國泰人壽保險
    兩份（聲請人為被保險人）、無債務人，無其他財產，有聲
    請人提出之債務人清冊、全國財產稅總歸戶財產查詢清單、
    台南原佃郵局存摺、台新商業銀行台南分行存摺、萬泰商業
    銀行赤崁分行存摺、聯邦商業銀行存摺、合作金庫銀行北台
    南分行存摺、中國信託商業銀行西台南分行存摺、臺灣企銀
    存摺、國泰人壽契約狀況一覽表在卷可憑（南司消債調字卷
    第23、31頁；消債清字卷第21、113-193頁），核與聲請人
    所陳相符。基此，聲請人目前償債能力應以其每月身心障礙
    補助3,772元為據。　
(三)按債務人必要生活費用，以最近一年衛生福利部或直轄市政
    府所公告當地區每人每月最低生活費一點二倍定之，消債條
    例第64條之2第1項定有明文。債務人聲請更生或清算時所提
    財產及收入狀況說明書，其表明每月必要支出之數額，與消
    債條例第64條之2第1項、第2項規定之認定標準相符者，毋
    庸記載原因、種類及提出證明文件，亦為消債條例施行細則
    第21之1條第3項所明定。參酌聲請人居住地即臺南市政府公
    告111年度臺南市低收入戶最低生活費用每人每月為14,230
    元，該生活費標準係按照政府最近1年平均每人消費支出（
    包括食品費、衣著鞋襪費、房租水電費、家居管理費、醫療
    保健費、交通通訊費、娛樂教育費及雜項支出）百分之60訂
    定，故消債條例之債務人每月生活費標準自堪以上開每人每
    月最低生活費1.2倍即17,076元計之（計算式：14,230元 ×1
    .2＝17,076元，元以下四捨五入）。聲請人陳報其個人每月
    生活必要費用約15,965元，未逾前開每月生活費標準17,076
    元之範圍，尚屬合理。
(四)再按受扶養者之必要生活費用，準用第1項規定計算基準數
    額，並依債務人依法應負擔扶養義務之比例認定之，消債條
    例第64條之2第2項定有明文。聲請人主張支付其父親扶養費
    用每月4,029元，扶養負擔比例為3分之1；其父親係39年6月
    15日出生，72歲餘，無工作收入，患有中風，每月領取中低
    收入老人生活津貼7,759元，有聲請人提出戶籍謄本、其父
    之臺南市立安南醫院出院照護摘要及醫療收據、臺南市安南
    區公所中低收入老人生活津貼清查核定通知函可稽（消債清
    字卷第215-225頁），顯見聲請人之父親無工作能力，有受
    聲請人與其他扶養義務人共同扶養之必要，且其生活費標準
    ，應依前開臺南市政府公告之111年度臺南市每人每月最低
    生活費用14,230元之1.2倍即17,076元為限，並依法由聲請
    人與其他扶養義務人共同負擔。依此，聲請人每月扶養父親
    之扶養費用應以3,106元【計算式：（17,076元－7,759元）×
    1/3＝3,106‬元，元以下四捨五入】上限。
(五)據上，聲請人名下僅有台南原佃郵局存款餘額52元、台新商
    業銀行台南分行存款餘額1元、國泰人壽保險兩份（聲請人
    為被保險人），每月領取身心障礙補助3,772元，扣除聲請
    人自己必要生活費用15,965元及給付父親扶養費用每月3,10
    6元後，已無餘額。而聲請人之債權人陳報無擔保無優先債
    權金額合計達1,978,373元，審酌聲請人之財產狀況及收入
    情形，顯然無法繼續清償債務。　　
四、綜上所述，依債務人之收入財產及必要生活支出之情形，已
    達不能清償債務之程度；債務人係一般消費者，未曾從事營
    業，亦曾踐行前置調解程序而調解不成立，且未經法院裁定
    開始更生或清算程序或宣告破產，有本院民事紀錄科查詢表
    在卷可憑（消債清字卷第25頁），復查無消債條例第6條第3
    項、第8條或第82條第2項所定駁回清算聲請之事由存在，則
    聲請人聲請清算，於法有據，爰裁定如主文所示。
五、法院裁定開始更生或清算程序後，得命司法事務官進行更生
    或清算程序，必要時得選任律師、會計師或其他適當之自然
    人或法人一人為監督人或管理人，消債條例第16條第1項定
    有明文。本件既經本院裁定開始清算程序，爰併依前開規定
    ，命司法事務官進行清算程序。
中　　華　　民　　國　　111 　年　　8 　　月　　22　　日
                  民事第一庭    法  官　盧亨龍
以上正本係照原本作成。
本裁定不得抗告。
本裁定已於111年8月22日下午4時公告。　　
中　　華　　民　　國　　111 　年　　8 　　月　　22　　日
                                書記官  謝婷婷　　　　　　　　　
附表：債權人清冊(幣別均為新臺幣，年份均為民國)
編號 債權人 陳報債權額 備註   1 合作金庫商業銀行股份有限公司 截至111年2月14日止，債權總金額為72,333元 消債清字卷第97-107頁   2 臺灣中小企業銀行股份有限公司 截至111年2月10日止，債權總金額為432,749元 消債清字卷第49-59頁   3 聯邦商業銀行股份有限公司 截至111年2月9日止，債權總金額為642,695元 消債清字卷第83-95頁   4 凱基商業銀行股份有限公司 截至111年2月7日止，債權總金額為577,708元 消債清字卷第61-69頁   5 中國信託商業銀行股份有限公司 截至111年2月9日止，債權總金額為232,774元 消債清字卷第71-81頁   6 勞動部勞工保險局 截至111年2月5日止，債權總金額為20,114元 消債清字卷第45-47頁  合計 無擔保無優先債權： 1,978,373元。